Inventaris van het archief van het Rijksgebouwendienst, Directie Financiën en Economie van het Ministerie van Volkshuisvesting, Ruimtelijke Ordening en Milieubeheer, 1922-1989
Nationaal Archief, Den Haag
Rijksgebouwendienst, Directie Financiën en Economie
RGD / Financiën en Economie
1922-1989
5202
2.25 meter; 75 inventarisnummers.
Normale geschreven, getypte en gedrukte documenten, geen bijzondere handschriften.
Nationaal Archief, Den Haag
Rijksgebouwendienst / Directie Financiën en Economie van het Ministerie van Volkshuisvesting, Ruimtelijke Ordening en Milieubeheer
Het archief bevat stukken betreffende onder meer beleid ten aanzien van rijkshuisvesting, huisvestingsprojecten van de rijkspolitie in de gemeenten, het Meerjarenprogramma Projecten Rijkshuisvesting, verrekening van kosten, en financiële administratie.
Archiefvorming
Geschiedenis van de archiefvormer
De volledige historische achtergronden en ontwikkelingen van de Directie Financiën en Economie van het Ministerie van Volkshuisvesting, Ruimtelijke Ordening en Milieubeheer zijn uitgebreid beschreven in de volgende publicaties:
15. Per slot van rijksrekening. Een institutioneel onderzoek naar het beleidsterrein beheer van de rijksbegroting, 1940-1993 (samenstelling: F. van Dijk; ISBN 90-74442-17x), 's-Gravenhage 1994.
45. Het Rijk onder dak. Een institutioneel onderzoek naar het handelen van de rijksoverheid op het beleidsterrein van de rijkshuisvesting, 1945-1994 en in het bijzonder de Rijksgebouwendienst (1922-1994) (samenstelling: dr. J.A.A. Bervoets; ISBN 90-74442-52-8), 's-Gravenhage 1997.
75. Overheidspersoneel: formatiebeleid, arbeidsmarktbeleid en personeelsontwikkeling en mobiliteit. Een rapport institutioneel onderzoek naar het deelbeleidsterrein formatiebeleid, arbeidsmarktbeleid en personeelsontwikkeling en mobiliteit bij de (rijks)overheid, 1945-1996 (samenstelling: drs. R.P.B.A. Dingemans m.m.v. F.C. Hartman; ISBN 90-5909-003-9), 's-Gravenhage 2000.
Geschiedenis van het archiefbeheer
De verwerving van het archief
Het archief is krachtens bepalingen van de Archiefwet overgebracht.
Inhoud en structuur van het archief
01.01.01; 2.17
Selectie en vernietiging
Bij de selectie van de dossiers werd gebruik gemaakt van:
de bij de onder "Verantwoording van de bewerking" genoemde rapporten institutioneel onderzoek behorende selectielijsten.
de lijst van voor vernietiging in aanmerking komende stukken behorende tot het archief van het Ministerie van Volkshuisvesting, Ruimtelijke Ordening en Milieubeheer, hoofdstuk Bedrijfsvoering, goedgekeurd op 4 november 1993, A93.934.RWS/NF. Van deze lijst is alleen het algemeen gedeelte (categorie 1 t/m 15) gebruikt.
Het voor vernietiging aangewezen gedeelte van 4,5 meter is na verkregen toestemming afgevoerd naar Van Gansewinkel Nederland BV en daar op de gebruikelijke manier vernietigd.
Ordening van het archief
Het archief is allereerst ingedeeld naar beleidsterrein. Met een beleidsterrein wordt bedoeld een afgebakend onderwerp van overheidsbemoeienis, in dit geval dus:
(Beheer van de) Rijksbegroting,
Rijkshuisvesting,
Formatiebeleid, arbeidsmarktbeleid en personeelsontwikkeling en mobiliteit bij de (rijks)overheid, en
Ondersteunende processen.
Per beleidsterrein is het archief onderverdeeld naar handeling. Per handeling zijn de beschrijvingen van de dossiers vermeld. Een handeling wordt verricht door een actor ter uitvoering van een taak, of op grond van een wettelijke bevoegdheid. Een actor is een overheidsinstelling die bevoegd is zelfstandig op te treden (bijvoorbeeld een minister) binnen het beleidsterrein. Op een beleidsterrein treden meerdere actoren handelend op.
Aanwijzingen voor de gebruiker
Openbaarheidsbeperkingen
Volledig openbaar.
Materiële beperkingen
Andere toegang
Het archief was aanvankelijk beschreven in de Institutionele Toegangen:
5.015.5202 - Institutionele Toegang op de gegevensbestanden met betrekking tot het beleidsterrein Beheer van de Rijksbegroting over de periode (1922) 1945-2000
5.045.5202 - Institutionele Toegang op de gegevensbestanden m.b.t. het beleidsterrein Rijkshuisvesting en in het bijzonder de Rijksgebouwendienst over de periode (1922) 1945-2000 (2001)
5.075.5202 - Institutionele Toegang op de gegevensbestanden m.b.t. het beleidsterrein Formatiebeleid, Arbeidsmarktbeleid en Personeelsontwikkeling en Mobiliteit over de periode (1922) 1945-2000
5.913.5202 - Institutionele Toegang m.b.t. de organisatie en het personeel van de organisatieonderdelen van het Ministerie van Volkshuisvesting, Ruimtelijke Ordening en Milieu over de periode (1922) 1945-2000
Aanvraaginstructie
Openbare archiefstukken kunnen online worden aangevraagd en gereserveerd. U kunt dit ook via de terminals in de studiezaal van het Nationaal Archief doen. Om te kunnen reserveren dient u de volgende stappen te volgen:
U maakt een profiel aan op www.gahetna.nl, en logt vervolgens in
Via de archiefinventaris (alleen de beschrijvingen met rode nummers) selecteert u het gewenste archiefstuk door op de knop 'Reserveren' te klikken
In het volgende scherm geeft u aan op welke dag u het archiefstuk wilt inzien
Indien u zich bevindt in de studiezaal en een tafelnummer heeft ontvangen kunt u dit nummer vermelden. Als u geen tafelnummer heeft kunt u tafelnummer 777 laten staan
Vervolgens bevestigt u uw reservering door deze te versturen.
Verwant materiaal
Beschikbaarheid van kopieën
Beschrijving van de series en archiefbestanddelen
- (Beheer van de) Rijksbegroting 1945-2000, 015
  - Het opstellen van wetsontwerpen (of een wijziging daarin) tot vaststelling van het hoofdstuk van de begroting van uitgaven en ontvangsten, waarover deze het beheer voert. 1977-1990, 177
    Actor: Minister van Volkshuisvesting, Ruimtelijke Ordening en Milieubeheer
    Grondslag: Comptabiliteitswet, art. 8, eerste lid en art. 10, eerste en tweede lid (vervallen 1 januari 1987 [Stb. 1987, 606]).
    Comptabiliteitswet, art. 10, eerste lid (in werking 1 januari 1987 [Stb. 1987, 606]).
    Datum: 08-10-2001
    - Materiële uitgaven budgetten 1987 - 1989., 41; 0000008
- Rijkshuisvesting 1922-1998, 045
  - Het voorbereiden, formuleren en evalueren van beleidsstandpunten ten aanzien van de rijkshuisvesting. 1969-1989, 1
    Bron: Voorstel voor de organisatie en formatie van de Hoofdafdeling Huisvestingsbeleid 1985.
    Grondslag: Art. 8, lid 1, Besluit Rijksgebouwendienst.
    Opm.: Producten zijn nota's als Koersplan, Strategisch Plan, Nota Privatisering, Onderzoekbeleidsplan.
    Datum: 24-09-2001
    - Beleidsanalyse Huisvesting Rijksapparaat (BAHR)., 1984-1987; div.nrs
      - Sectorenonderzoek en netwerkanalyse betreffende de huisvesting van rijksmusea en archieven, 1984-1986, 76; 0000220; pak
      - Huisvestingsanalyses van gerechtsgebouwen, gerechtelijke diensten en rijksmusea, alsmede een analyse van de ruimtelijke gevolgen van ontwikkelingen op het gebied van deeltijdarbeid en arbeidstijdverkorting, 1986, 44; 0000140; pak
      - Rapport Beleidsanalyse Huisvesting Rijksapparaat (BAHR-nota) met hierin het onderzoek naar de huisvestingsituatie van kantorengebouwen, laboratoria, opleidingsinstituten, historische gebouwen e.a. uitgevoerd door de Samenwerkende Instellingen ten behoeve van Beleidsanalytische Studies (SIBAS) en het Nederlands Economisch Instituut (NEI), 1987, 46; 0000141; pak
    - Nota's aan de minister met betrekking tot de behoefte aan bouwkundige adviezen van automatiserings- en beveiligingsvoorzieningen., 1986; 42; 0000097
    - Advies aan de minister over de huisvestingsproblematiek van het Rijksinstituut voor Volksgezondheid en Milieuhygiëne (RIVM)., 1987; 43; 0000132
    - Totstandkoming van de Notitie Huisvestingproces waarin de ontwikkeling en het daarbij benodigde instrumentarium wordt belicht., 1987; 71; 0000172; pak
    - Nota's aan de minister met betrekking tot de penitentiaire capaciteit bij het Ministerie van Justitie., 1987-1988; 54; 0000072
    - Coördineren van het beleid van de Rijksgebouwendienst inzake de toegankelijkheid van rijksgebouwen voor gehandicapten., 1988; 58; 0000147
    - Het opstellen van het concept-Projectplan en Programma's Herstructurering en Automatisering Belastingdienst Operatie (HABO)., 1988; 49; 0000053
    - Notitie Deelproject Behoefteontwikkeling ten behoeve van het Rijkshuisvestingsplan., 1988; 57; 0000143
    - Verslag van de conferentie, gehouden op 25 en 27 april 1988, betreffende de implementatie van het Koersplan Rijksgebouwendienst en de rol van de Directie Huisvesting en Financiën binnen de Rijksgebouwendienst., 19; 0000004
    - Advies aan de minister ten aanzien van de ambtelijke standpuntbepaling van de Rijksgebouwendienst naar aanleiding van de Nota Evaluatie Privatiseringsoperatie., 1988-1989; 81; 0000189
    - Problematiek rond de overdracht van de rijkseigendoms- en huurpanden bij privatisering van overheidsdiensten ter behandeling in de Interdepartementale Begeleidingscommissie Privatisering (IBP)., 1988-1989; 73, 78
      - Memo's en notities, 1988-1989, 73; 0000194
      - Rapporten, 1989, 78; 0000195; pak
    - Rapportage aan de voorzitter en leden van het Beleidsoverleg Rijksgebouwendienst (BOR) en de uitvoerende directies met betrekking tot de Voortgang Programma Lease en het Project Alternatieve Financiering (PAF)., 1988-1989; 47; 0000035
    - Advies aan de minister met betrekking tot het Rapport Overheidsinvesteringen vanuit allocatief oogpunt., 1989; 37; 0000103
    - Memoranda met betrekking tot de consequenties voor de huisvesting en de financiële gevolgen van de reorganisatie van de rechterlijke macht., 1989; 75; 0000217; pak
  - Het instellen van interdepartementale adviesorganen op het gebied van rijkshuisvesting. 1979-1989, 4
    Opm.: Voorbeelden zijn:
    De Stuurgroep Energiebesparingsproject Rijksoverheid, ingesteld 1979.
    De Stuurgroep Utiliteitsbouw Rijksoverheid, 1985-1987.
    - Vergaderstukken en correspondentie van de Projectgroep Gebouwen Rijkspolitie (GRIJP) voorheen Projectorganisatie Realisatie Rijkspolitie Bureaus (PRORIJP)., 1985-1990; 62-69
      - Correspondentie met diverse gemeentes met betrekking tot de realisering van huisvestingsprojecten van de rijkspolitie. 1985-1989, 62-68
        - A - B, 1985-1989, 67; 0000166; pak
        - D - H, 1988-1989, 65; 0000160
        - K - O, 1988-1989, 62; 0000163
        - R - S, 1988-1989, 64; 0000161
        - U - V, 1987-1989, 68; 0000163
        - W - Z, 1988-1989, 63; 0000162
          Tekening aanwezig
      - Verslagen van vergaderingen 1- 14, 1986-1989, 66; 0000165; pak
      - Aantekeningen en correspondentie uit andere overlegstructuren met betrekking tot de uitvoering van het project, 1989-1990, 69; 0000168; pak
  - Het stellen van interne regels voor de organisatie van de Rijksgebouwendienst. 1922-1989, 8
    - Instructies en mededelingen met betrekking tot het voeren van de projectadministraties., 1957-1974; 83
    - Het stellen van regels met betrekking tot de uitvoering van de verplichtingenstop in verband met kasoverschrijdingen ingesteld door de minister en het verlenen van ontheffingen ten aanzien van deze maatregel., 1986-1989; 55; 0000074
    - Instructies en correspondentie met de regionale directies over de uitvoering van de Delegatiebeschikking 1988., 1986-1989; 80; 0000187
    - Vergaderstukken van de Werkgroep Deconcentratie Financiële Activiteiten., 1988-1989; 9, 30
      - 1988, dec. - 1989, mei 1988-1989, 30; 56.1; pak
      - 1989, juni - sep. 1989, 9; 0000162; pak
  - Het opstellen van regels omtrent de uitvoering van huisvestingswerkzaamheden. 1922-1989, 10
    Grondslag: Besluit Stb. 1952, 449, art. 2, lid 2, sub a.
    - Instructie 207 (Beheerdersonderhoud), Instructie 4.4.1 (Inrichting en technisch beheer) en Notitie 88079 (Uitgangspunten en hoofdlijnen toepassing Bepaling Investeringskosten (BIK)-formulieren)., 1986-1988; 21; 0000180
  - Het geheel of gedeeltelijk overdragen van de zorg voor de huisvesting aan een vakminister. 1952-1989, 13
    Grondslag: Besluit Stb. 1952, 449, art. 3, lid 2.
    - Adviseren over en beoordelen van de financieel-economische situatie van overheidsorganen bij privatisering., 1986-1991; div.nrs
      - IJkwezen, 1986-1991, 14; 0000236; pak
      - Kadaster, 1988-1989, 18; 0000204
      - Rijksinkoopbureau (RIB), 1988-1989, 11; 0000218
      - Problemen bij privatiseringsoperaties door de wijze waarop Domeinen zaken afhandelt zonder daarover met de Rijksgebouwendienst in contact te treden, 1989, 17; 0000203
      - Rijks Bedrijfsgezondheid- en Bedrijfsveiligheidsdienst (RBB), 1989, 13; 0000218
  - Het vaststellen van normen en kengetallen voor de eisen voor rijksgebouwen. 1979-1989, 17
    Bron: Interview.
    Product: Rapporten en publicaties.
    - Nota aan de minister met betrekking tot de heroverweging van normen voor rijkskantoorgebouwen., 1985; 59; 0000150
  - Het voorbereiden en vaststellen van aanwijzingen, richtlijnen en randvoorwaarden ten aanzien van het opstellen van plannen. 1945-1989, 19
    Product: Voorbeeldproducten zijn:
    - Rapport van een Commissie tot Bevordering Economisch Gebruik Huisvesting, 1958.
    - Evaluatiesystemen van bouwprocessen, besteld bij het Functioneel Overleg Bedrijfsbureau, ca. 1985.
    - Het opzetten van het Huisvestings Informatie Systeem (HIS) ter ondersteuning van het primaire proces., 1986-1989; 70; 0000170
    - Totstandkoming van de Handleiding Alternatieven Analyses Huisvestingsbeslissingen met als doel het genereren en beoordelen van alternatieve huisvestingsoplossingen voor rijksdiensten., 1987; 72; 0000173
  - Het voorstellen van meerjarenplannen op het gebied van rijkshuisvesting aan de ministerraad. 1983-1989, 21
    Grondslag: Koninklijk Besluit van 20 augustus 1952, Stb. 449, art. 4.
    - Meerjarenprogramma Investeringsprojecten Rijkshuisvesting (MIR) 1988-1992., 50; 0000054 /0000055
    - Meerjarenprogramma Projecten Rijkshuisvesting (MPR)., 1988-1990; 51-53
      - MPR 1989-1993, 1988, 51; 0000056
      - MPR 1990-1994, 1988-1990, 52; 0000057
      - MPR 1991-1995 met hierin de vergaderstukken van de Werkgroep Programmeringsmethodiek (PROM - MPR), 1989-1990, 53; 0000058
  - Het mede op aanwijzing van de minister, belast met het cultuurbeleid, (laten) uitvoeren van verbouwings- en onderhoudswerkzaamheden aan monumenten. 1922-1989, 76
    Bron: Verzamelde bepalingen, p. 26.
    - Beschikbaar stellen van financiële middelen voor beheersonderhoud van rijksmonumenten zonder rijkshuisvestingsfunctie., 1987-1989; 86; 20.15, 20.2
  - Het stellen van regels ten aanzien van de verrekening van kosten van werkzaamheden van de Rijksgebouwendienst. 1980-, 134
    Grondslag: Besluit Rijkshuisvesting, art. 7.
    - Werkinstructie voor de regionale directies met betrekking tot de verantwoording van de ontvangsten., 1988; 38; 0000111
    - Handboek Administratieve Organisatie., 1988-1989; 7-8
      - Samenstelling van het Handboek Administratieve Organisatie ten behoeve van het Project Verbetering Financiële Functie (VEFI), 1988, 7; 0000072; pak
      - Beschrijvingen van de financiële administratieve organisatie binnen de Rijksgebouwendienst, 1989, 8; 0000073/000069; pak
    - Vergaderstukken en memoranda's van de Interdepartementale Werkgroep Doorberekening Huisvestingskosten van kostendekkende rijksdiensten., 1988-1989; div.nrs
      - Rapport Doorberekening van Huisvestingskosten aan Rijksdiensten, opgemaakt door het Instituut voor Overheidsuitgaven (IOO), 1988, 40; 0000109
      - Ministeraadstukken, 1988-1989, 35; 0000108; pak
      - Advies aan de minister naar aanleiding van het Rapport Genieten, Beslissen, Betalen, 1989, 36; 0000104
      - Agenda's en verslagen van vergaderingen, 1989, 34; 0000107
      - Vergaderstukken, 1989, 79; 0000184
      - Inventarisatie van de rijkshuisvesting ten behoeve van de doorberekening van de huisvestingskosten en het Basis Registratie Systeem (BRS), 1989, 39; 0000108; pak
      - Onderzoeksrapporten van Deloitte, Van Dien, Van der Torn en Buiningh, 1989, 33; 0000105 / 0000106; pak
    - Vergaderstukken van de Werkgroep Deconcentratie Financiële Activiteiten., 1988-1989; 9, 30
      - 1988, dec. - 1989, mei 1988-1989, 30; 56.1; pak
      - 1989, juni - sep. 1989, 9; 0000162; pak
  - Het opzetten van geautomatiseerde registratiesystemen voor de administratie van de rijkshuisvesting. 1979-, 155
    Bron: Infoplan 91/92.
    - Functioneel ontwerp van het Algemeen Financieel Technisch Informatie Systeem - Virtual Machine Environment (AFTIS-VME)., 1986-1987; 26, 28-29
      - Hoofdstuk 0 - hoofdstuk 6, paragraaf 6.4, 1986-1987, 26; 0000058; pak
      - Hoofdstuk 6, paragraaf 6.5 - hoofdstuk 6, paragraaf 6.10, 1987, 28; 0000059; pak
      - Hoofdstuk 6, paragraaf 6.11 - hoofdstuk 11, paragraaf 11.1, 1987, 29; 0000060; pak
- Overheidspersoneel, Formatiebeleid, arbeidsmarktbeleid en personeelsontwikkeling en mobiliteit 1945-, 075
  - Het opstellen van formatiebeleidsplannen. 1945-, 14
    Opm.: Dit omvat onder andere het opstellen van personele meerjarenramingen en beleidsplannen ter realisering van afslankingsoperaties.
    Datum: 17-10-2001
    - Personeelsplan Directie Financiële Juridische en Huisvestingszaken 1987 - 1990., 31; 0000248 / 0000249; pak
- Ministerie van Volkshuisvesting, Ruimtelijke Ordening en Milieu 1945-, 913
  - Ondersteunende processen. 1945-, 1
    - Handleiding voor het voeren van de financiële administratie door de beheerseenheden van de Rijksgebouwendienst., 1962-1970; 82; pak
    - Organisatie en reorganisatie van de Directie Planning en Financiën (tot 1 okt. 1988 de Directie Financiële, Juridische en Huisvestingszaken)., 1985-1989; 15; 0000001
    - Koersplan Directie Planning en Financiën., 1988; 20; 0000005
    - Verslag van de conferentie, gehouden op 25 en 27 april 1988, betreffende de implementatie van het Koersplan Rijksgebouwendienst en de rol van de Directie Huisvesting en Financiën binnen de Rijksgebouwendienst., 19; 0000004
    - Inventarisatie van de wensen en behoeften betreffende de decentralisatie van de archieffunctie van de Directie Planning en Financiën., 1989; 16; 0000003